臺灣高雄地方法院刑事判決　　　　　　　96年度易字第2328號
公　訴　人　臺灣高雄地方法院檢察署檢察官
被　　　告　甲○○
選任辯護人　洪條根律師
上列被告因詐欺等案件，經檢察官提起公訴（96年度偵字第1196
4 號），嗣因被告就被訴事實為有罪之陳述，經本院合議庭裁定
由受命法官獨任依簡式審判程序審理，判決如下：
    主  文
甲○○共同犯詐欺取財罪，處有期徒刑柒月，減為有期徒刑月
又拾伍日，如易科罰金，以新臺幣壹仟元折算壹日，扣案如附表
編號1 至5 所示之物均沒收。又犯行使變造特種文書罪，處有期
徒刑肆月，如易科罰金，以新臺幣壹仟元折算壹日，減為有期徒
刑貳月，如易科罰金，以新臺幣壹仟元折算壹日，扣案如附表編
號6 所示之物均沒收。應執行有期徒刑伍月，扣案如附表所示之
物均沒收。
    事  實
一、甲○○於民國96年4 月初與姓名年籍不詳綽號「肯德基」（
    另案偵查）之成年男子在網路「尋夢園」聊天室中認識後，
    即受邀至高雄市之某咖啡店商談，「肯德基」表示如至金融
    機構提領其所屬詐騙成員詐騙他人所得之現金，每月給付新
    臺幣（下同）5 萬元之報酬，甲○○遂予以應允，兩人與其
    詐欺成員共同基於意圖為自己不法所有及行使偽造特種文書
    之犯意聯絡，先於96年4 月16日約在高雄市○○○ 路之高雄
    市文化中心附近，由甲○○將其照片交與「肯德基」以供其
    偽造身分證，「肯德基」則交付SAMAUNG 牌門號0000000000
    號手機1 支予甲○○作為聯絡工具，嗣「肯德基」所屬詐騙
    成員先於96年4 月19日上午8 時20分許撥打電話向丙○○表
    示有交通違規之罰鍰逾期，旋請丙○○轉撥其他電話查詢後
    ，又冒以員警身分表示丙○○之某帳戶遭匯入來路不明存款
    ，需凍結其所有帳戶，並需將全部款項匯至信託帳戶中，同
    日上午「肯德基」與甲○○約在高雄市苓雅區○○○ 路2 號
    之高雄市政府附近，由「肯德基」交付以雷射輸出顯示有甲○○照片之偽造「蔡天文」身分證1 枚、NOKIA 牌門號
    0000000000號手機1 支、乙○○（另案偵辦）所提供於龍潭
    烏林郵局開立帳號：0000000-0000000 號之郵政存簿儲金簿
    1 本、「乙○○」印章1 枚、郵局晶片提款卡1 枚後，再由
    甲○○同日上午11時37分許進入市政大樓1 樓內之高雄市政
    府郵局（高雄19支）先以上開提款卡至自動櫃員機提領試領
    3,000 元後，即由上開詐騙成員請丙○○將所有金錢匯至信
    託帳戶即上開乙○○之龍潭烏林郵局帳戶中，丙○○遂不疑
    有他，而陷於錯誤，陸續匯款30萬、110 萬至乙○○上開郵
    局帳戶中，甲○○旋於同日上午11時41分許至高雄市政府郵
    局內臨櫃填寫25萬元之郵政存簿儲金提款單並蓋用乙○○之
    印文2 枚後，向郵局職員表示是乙○○之姪子「蔡天文」，
    而交付上開提款單及偽造之「蔡天文」身分證而行使之，進
    而領得25萬元，甲○○領得上開款項後旋再至郵局外之自動
    櫃員機前接續提領現金5 萬元，並交付與在外等候之「肯德
    基」，兩人復於同日下午2 時50分許，再接續至位於高雄縣
    鳳山市○○○路86之2 號之鳳山中山東路郵局（鳳山901 支
    ，下稱中山東路郵局），由甲○○進入該郵局並在郵政存簿
    儲金提款單填寫提款金額106 萬元，蓋用「乙○○」之印文
    2 枚後，向該郵局職員表示是乙○○之姪子「蔡天文」，而
    交付提款單及偽造之「蔡天文」身分證而行使之，經郵局職
    員發覺「蔡天文」身分證有異而報警查獲，並扣得附表所示
    甲○○、肯德基及其所屬詐欺成員所有供上開詐欺提款所用
    之物。
二、案經高雄縣政府警察局鳳山分局報告臺灣高雄地方法院檢察
    署檢察官偵查起訴。
    理  由
一、本件被告所犯係死刑、無期徒刑、最輕本刑為3 年以上有期
    徒刑以外之罪，其於準備程序中就被訴事實為有罪之陳述，
    經法官告知簡式審判程序之旨，並聽取公訴人及被告之意見
    後，本院合議庭認宜進行簡式審判程序，依刑事訴訟法第
    273 條之1 合議裁定由受命法官獨任進行簡式審判程序，合
    先敘明。
二、上揭事實，業據被告甲○○於本院審理時自白不諱，核與證
    人即被害人丙○○於偵查之證述、證人即中山東路郵局職員
    戊○○於警詢及偵查中之證述可稽（見警詢卷第12～14頁、
    偵查卷第32～33、69～70頁），並有臺灣郵政股份有限公司
    中壢郵局乙○○之交易往來明細及開戶基本資料1 份郵政存
    簿儲金提款單2 紙、丙○○2 次匯款之匯款單2 紙、扣案如
    附表所示之物、影本及翻拍照片、扣押物品目錄表、被告至
    高雄市政府郵局自動櫃員機、臨櫃提領3 次款項之光碟錄影
    及翻拍照片8 紙、被告至中山東路郵局提領款項之錄影帶附
    卷可憑（見警詢卷第33～36、38～40頁、偵查卷第75頁、本
    院卷第24～26、77～84頁），又扣案「蔡天文」身分證經送
    鑑結果，其臺灣水印、微顯字跡及窗式微小安全線均與樣張
    不符，經判係偽造，且身分證上之照片係以雷射輸出方式列
    印而成等情，有內政部警政署刑事警察局96年8 月2 日刑鑑
    字第0960111621號鑑定書1 份附卷可參（見本院卷第31～34
    頁），足認被告所持以行使之「蔡天文」身分證為偽造之身
    分證無訛。是被告之自白與事實相符，應堪採信。從而，本
    件事證明確，被告犯行足堪認定，應依法論科。
三、按國民身分證係由主管機關核發作為個人身分之證明，屬於
    品行能力相類證書之一種。又偽造國民身分證後，加以行使
    ，足以生損害於本人、戶政機關對戶籍資料管理之正確性；
    故核被告所為係犯刑法第216 條、第212 條行使偽造特種文
    書罪及同法第339 條第1 項詐欺取財罪。被告偽造身分證之
    低度行為為行使之高度行為所吸收，不另論罪。被告與綽號
    「肯德基」之成年人及其詐欺成員間，就上開犯行，均有犯
    意聯絡及行為分擔，為共同正犯。詐欺成員多次詐騙被害人
    丙○○之金錢，使丙○○2 次匯款30萬元、110 萬元至乙○○之上開帳戶中，及被告2 次向高雄市政府郵局、中山東路
    郵局行使偽造身分證之犯行，均係於時間緊密相連之下所為
    之接續行為，各行為之獨立性極為薄弱，依一般社會健全觀
    念，在時間差距上，難以強行分開，在刑法評價上，以視為
    數個舉動之接續施行，為包括之一行為予以評價，應認係接
    續犯。被告所犯上開兩罪間，犯意各別，行為互殊，應分論
    併罰。又起訴意旨雖認被告係行使變造特種文書，惟被告所
    持以行使之「蔡天文」身分證屬於偽造之身分證，如前所述
    ，是起訴意旨尚有誤會，惟其社會基本事實同一，且與前開
    有罪部分有吸收關係，本院自得予以審理。
四、爰審酌被告正值青壯，不思以正途賺取金錢，貪圖每月5 萬
    元之獲利，擔任車手，參與詐欺領款之分工，由詐欺份子以
    惡劣手段向社會大眾騙取金錢，甚至冒用偵查機關之名義行
    騙，亦損及偵查機關信譽，並偽造身分證以供車手提領款項
    之用，該偽造之身分證幾可亂真，危害社會秩序，使人與人
    間之信任蕩然無存，情節甚為嚴重，其詐欺成員向被害人實
    施詐術時，被告與「肯德基」已於同時在郵局前試卡，待被
    害人陷於錯誤將款項匯入指定帳戶後，被告旋知悉而予以提
    領，顯見詐欺份子間之分工精細，被害人遭詐騙之款項為高
    達140 萬元，被告已領出30萬元，於接續提領106 萬元時即
    為警查獲，惟其並無前科，有臺灣高等法院被告前案紀錄表
    在卷可稽，犯後坦認犯行，並有悔意，參與犯罪之時間尚短
    ，僅領得30萬元，被害人所匯之110 萬元款項幸經郵局職員
    發現而未領出，及被告於本院審理時與被害人丙○○達成和
    解，並當庭給付20萬元之賠償金額，有和解筆錄在卷可憑，
    態度尚可等一切情狀，分別量處如主文所示之刑。被告犯罪
    時間在96年4 月24日以前，合於減刑條件，爰依中華民國96
    年罪犯減刑條例第2 條第1 項第3 款、第7 條、第9 條之規
    定，減其宣告刑，並諭知易科罰金之折算標準及定應執行刑
    。扣案如附表編號1 至5 所示之物，為被告、「肯德基」或
    其詐欺成員所有供本件詐欺犯罪所用，另附表編號6 所示之
    物，為被告行使之偽造特種文書，業據被告陳述在卷，爰均
    依刑法第38條第1 項第2 款宣告沒收。至扣案被告至中山東
    路郵局填寫106 萬元之郵政存簿儲金提款單，已經提交郵局
    職員查核蓋章，且其上之乙○○印文亦係真正，有其開戶資
    料影本及扣案乙○○印章、提款單上印文附卷可參，爰不為
    沒收之諭知，附此敘明。
據上論斷，應依刑事訴訟法第273 條之1 第1 項、第299 條第1
項前段、第300 條，刑法第28條、第216 條、第212 條、第339
條第1 項、第50條第5 款、第41條第1 項前段、第38條第1 項第
2 款，中華民國96年罪犯減刑條例第2 條第1 項第3 款、第7 條
、第9 條，刑法施行法第1 條之1 ，判決如主文。
本案經檢察官丁○○到庭執行職務。
中　　華　　民　　國　　96　　年　　9 　　月　　3   　日
                  刑事第十六庭  法　官 梁淑美
以上正本證明與原本無異。
如不服本判決應於收受本判決後10日內向本院提出上訴書狀，並
應敘述具體理由，如未敘述上訴理由者，應於上訴期間屆滿後20
日內補提理由書狀於本院（均須按他造當事人之人數附繕本）「
切勿逕送上級法院」。
中　　華　　民　　國　　96　　年　　9 　　月　　3 　　日
 　　　　　　　　　　　　　　　 書記官 林麗文
附錄本判決論罪之法條：
中華民國刑法第210條
（偽造變造私文書罪）
偽造、變造私文書，足以生損害於公眾或他人者，處 5 年以下有
期徒刑。
中華民國刑法第212條
（偽造變造特種文書罪）
偽造、變造護照、旅券、免許證、特許證及關於品行、能力服務
或其他相類之證書、介紹書，足以生損害於公眾或他人者，處1
年以下有期徒刑、拘役或3 百元以下罰金。
中華民國刑法第339條
（普通詐欺罪）
意圖為自己或第三人不法之所有，以詐術使人將本人或第三人之
物交付者，處5 年以下有期徒刑、拘役或科或併科1 千元以下罰
金。
以前項方法得財產上不法之利益或使第三人得之者，亦同。
前二項之未遂犯罰之。
附表
 ┌──┬─────────────┬────────────────┐
 │編號│                          │數量                            │
 ├──┼─────────────┼────────────────┤
 │1   │NOKIKA品牌、門號0000000000│1具。                           │
 │    │號之手機。                │                                │
 ├──┼─────────────┼────────────────┤
 │2   │「乙○○」印章。          │1枚。                           │
 ├──┼─────────────┼────────────────┤
 │3   │郵局晶片提款卡(編號：02813│1枚。                           │
 │    │000000000號)。            │                                │
 ├──┼─────────────┼────────────────┤
 │4   │乙○○於龍潭烏林郵局開立帳│1本。                           │
 │    │號0000000-0000000號之郵政 │                                │
 │    │存簿儲金簿。              │                                │
 ├──┼─────────────┼────────────────┤
 │5   │SAMAUNG品牌、門號000000000│1具。                           │
 │    │4號之手機。               │                                │
 ├──┼─────────────┼────────────────┤
 │6   │偽造之「蔡天文」身分證。  │1枚。                           │
 └──┴─────────────┴────────────────┘
